【裁判字號】    92,上易,1259
【裁判日期】    921015
【裁判案由】    毀損債權
【裁判全文】
臺灣高等法院高雄分院刑事判決                  九十二年度上易字第一二五九號
    上  訴  人
    即  被  告  丁○○○
    輔  佐  人
    即被告之女  戊○○
右上訴人因因毀損債權案件，不服台灣屏東地方法院九十二年度易字第三九九號中華
民國九十二年七月二十一日第一審判決（起訴案號：台灣屏東地方法院檢察署九十一
年度偵字第五六○二號），提起上訴，本院判決如左：
    主  文
上訴駁回。
丁○○○緩刑貳年。
    事  實
一、丁○○○明知其子蔡榮城因生意關係積欠債權人乙○○及丙○○○○路有限甲司
    （下稱新方甲司）債務，並同意蔡榮城以其名義簽發支票清償而為票據債務人，
    經債權人乙○○及新方甲司追討票款，分別由原審法院：(一)於九十一年三月二十
    八日，以九十一年度屏簡字第五十三號，判決丁○○○應給付新方甲司新台幣（
    下同）十九萬三千元及自支票退票日起至清償日止，按年息百分之六計算之利息
    ，訴訟費用由丁○○○負擔，並得為假執行，判決書於九十一年四月九日送達。
    (二)於九十一年四月十日，以九十年度屏簡字第五五六號，判決丁○○○應給付乙○○二十萬元及自九十年五月二日起至清償日止，按年利六釐計算之利息，訴訟
    費用由丁○○○負擔，並得為假執行，判決書於九十一年四月二十四日送達；於
    債權人乙○○、新方甲司取得執行名義而將受強制行之際，竟意圖損害乙○○、
    新方甲司之債權，於九十一年五月十五日，將其所有坐落於屏東縣屏東市○○段
    第一○六四號土地及地上建物同地段第五三四建號，門牌屏東縣屏東市○○○路
    一五七巷十四號房屋，以買賣為由向屏東縣屏東地政事務所辦理所有權移轉登記
    ，處分予其孫女唐鈺，致債權人乙○○、新方甲司無法查封拍賣上開房地而受損
    害。
二、案經乙○○、新方甲司訴請臺灣屏東地方法院檢察署檢察官偵查起訴。
    理  由
一、訊據上訴人即被告丁○○○否認右揭犯行，辯稱：我繳貸款都是跟我女兒（戊○○）借的，後來貸款繳不出來，我女兒要求過戶，才將房地過戶給唐鈺（戊○○
    之女），我不懂云云。
二、經查：
  (一)被告積欠告訴人乙○○及新方甲司票款債務，分別經原審法院判決應給付票款，
    並得為假執行等情，有原審法院九十年度屏簡字第五五六號及九十一年度屏簡字
    第五十三號民事案卷可資查考，該二件民事判決均係被告自行蓋章簽收等情，並
    據被告自承在卷，雖被告辯稱其不識字云云，然收受法院判決之事實與其是否識
    字並無影響其法律上之效力。被告既同意蔡榮城以其名義簽發支票使用，對於該
    二件訴訟，被告於收受判決之後，均委任其子蔡榮城提起上訴，分別經原審法院
    民事普通庭判決駁回確定（見九十一年度簡上字第四十四號、第五十四號），益
    徵其對於法院之判決知之甚詳。
  (二)被告收受民事判決後，案件上訴中，即於九十一年四月二十八日與其孫女唐鈺（
    七十年八月一日生）簽立買賣契約書，將上開房地出賣與唐鈺，並於同年五月十
    五日在屏東縣屏東地政事務所辦理所有權移轉登記，予以處分等情，有不動產買
    賣合約書及登記簿謄本在卷可稽；按債務人所有之財產為全體債權人之總擔保，
    縱被告女兒戊○○或為本件債權人之一（輔佐人即被告女兒戊○○提出銀行明細
    表主張於八十九年三月二日提領一百九十五萬元交付被告，由被告拿給蔡榮城做
    生意。），然被告於其他債權人取得執行名義而將受強制執行之際，即將所有之
    財產移轉處分予其中一位債權人，顯然有損其他債權人之權益，且被告先前辦理
    貸款之台灣銀行當時對於被告並無積極催討貸款之舉動，已據蔡榮城於檢察官偵
    查中證述明確（見偵查卷第四十一頁），被告實無急於將房地所有權移轉於唐鈺
    ，並由唐鈺、戊○○另行辦理抵押貸款（美商大都會人壽保險股份有限甲司）以
    清償台灣銀行舊欠之必要，茲被告於收受民事判決後，竟利用案件上訴期間將房
    地移轉予自己孫女唐鈺，顯見其有處分財產，損害債權人即本件告訴人乙○○、
    新方甲司之意圖，實甚灼然，被告前開所辯，核屬卸責之詞，並非可採。
  (三)按刑法第三百五十六條之毀損債權罪，以債務人於將受強制執行之際，意圖損害
    債權人之債權，而毀壞、處分、隱匿其財產為構成要件；所謂將受強制執行之際
    ，係指所負債務業經受有確定之終局判決，或受有假執行宣示之判決，以及已經
    開始執行尚未終結以前而言（最高法院五十八年度台上字第一八一二號判決參照
    ），被告於收受原審法院前開宣告假執行之民事判決後，雖提起上訴，惟並不影
    響其本人處於將受強制執行之狀況。本件事證明確，被告犯行應堪認定。
三、核被告所為，係犯刑法第三百五十六條之損害債權罪。
四、原審依刑法第三百五十六條、第四十一第一項，罰金罰金鍰提高標準條例第一條
    前段、第二條，並審酌被告犯罪之動機、目的、手段、品行、智識程度、所生危
    害及犯後態度等一切情狀，量處拘役四十日，並依法諭知如易科罰金以三百元折
    算一日之折算標準。認事用法尚無不合，量刑亦稱妥適，被告上訴意旨否認犯罪
    ，仍執陳詞指摘原判決不當，並無可取，為無理由，應予駁回。
五、查被告未曾受有期徒刑以上刑之宣告，有台灣高等法院被告全國前案紀錄表可稽
    ，經此偵審程序教訓，應知警惕諒無再犯之虞，本院認所宣告之刑，以暫不執行
    為適當，併諭知緩刑二年，以勵自新。
據上論斷，應依刑事訴訟法第三百六十八條、刑法第七十四條第一項，判決如主文。
本案經檢察官彭南雄到庭執行職務。
中    華    民    國      九十二      年      十      月     十五   日
                              臺灣高等法院高雄分院刑事第四庭
                                  審判長法官  蕭權閔
                                        法官  陳吉雄
                                        法官  陳啟造
右正本證明與原本無異。
不得上訴。
                                  法院書記官  白蘭
中    華    民    國      九十二      年      十      月    十五    日
本件論罪科刑法條：
刑法第三百五十六條：
債務人於將受強制執行之際，意圖損害債權人之債權，而毀壞、處分或隱匿其財產者
，處二年以下有期徒刑、拘役或五百元以下罰金。


司法院資訊處製作；財團法人民間司法改革基金會備份。
